臺灣高雄地方法院刑事判決　　　　　110年度審金訴字第130號
公　訴　人　臺灣高雄地方檢察署檢察官
被　　　告　張筱蓮


上列被告因詐欺等案件，經檢察官提起公訴（110年度偵字第71
04號），被告於本院準備程序中為有罪之陳述，經合議庭裁定由
受命法官依簡式審判程序獨任審理，判決如下：
    主  文
張筱蓮犯三人以上共同詐欺取財罪，處有期徒刑壹年參月。緩刑
肆年，並應履行如附表所示之負擔，且參加法治教育參場次。緩
刑期間付保護管束。
    事  實
一、張筱蓮於民國109年11月間，因應徵兼職而結識真實姓名年
    籍不詳、綽號「張智傑」之詐欺集團成員，並被告知需提供
    金融帳戶及幫助領款，詎張筱蓮明知金融機構帳戶資料（如
    存摺、金融卡及提款卡密碼）為個人理財之重要工具，如提
    供予不相識之人使用，極易遭人利用作為有關財產犯罪之工
    具，可能使不詳之犯罪行為人將該帳戶作為收受、提領特定
    犯罪所得使用，提領後即產生遮斷資金流動軌跡以逃避國家
    追訴、處罰之效果，竟仍與「張智傑」、該詐騙集團內其他
    成員共同意圖為自己不法之所有、掩飾及隱匿詐欺取財等特
    定犯罪所得去向與所在，基於三人以上共同詐欺、洗錢之犯
    意聯絡，於不詳時間、地點提供其玉山銀行帳戶（帳號：00
    00000000000 號，下稱玉山帳戶）予「張智傑」及其所屬詐
    欺集團使用，該詐騙集團成員於109年11月1日中午12時11分
    許，撥打電話予黃文灝，假冒黃文灝之親戚「阿仁」，佯稱
    因有貨款要付而向黃文灝借款云云，致黃文灝陷於錯誤，於
    109年11月2日上午11時50分許（起訴書誤載為12時11分），
    在雲林縣○○鄉○○路00號莿桐鄉農會，臨櫃匯款新臺幣（
    下同）36萬元至上開玉山帳戶內。張筱蓮復依「張智傑」指
    示，於同日（2）12時38分，在高雄市○○區○○○路000號
    玉山銀行林園分行臨櫃提領66萬元，接續於同日12時45分、
    12時47分許，在自動櫃員機提領5萬元、5萬元得手後，張筱
    蓮隨即前往高雄市林園區林內路與林內路二巷某處，將領取
    之款項74萬8,000元交予詐欺集團不詳成員，張筱蓮因此獲
    得12,000元之報酬得逞。嗣經黃文灝發覺遭騙，報警處理，
    因而循線查悉上情。
二、案經黃文灝告訴由高雄市政府警察局林園分局報告臺灣高雄
    地方檢察署偵查起訴。
    理  由
一、本件被告張筱蓮所犯均係死刑、無期徒刑、最輕本刑為3 年
    以上有期徒刑以外之罪，其於準備程序中，就被訴事實均為
    有罪之陳述，經本院告知簡式審判程序之旨，並聽取檢察官
    及被告之意見後，合議庭裁定由受命法官獨任進行簡式審判
    程序審理。又本件所引屬於被告以外之人於審判外陳述之傳
    聞證據，依同法第273條之2規定，不受第159條第1項關於傳
    聞法則規定之限制，依法有證據能力，合先敘明。    
二、上開犯罪事實，業據被告張筱蓮於警詢（警卷第5至9頁）、
    偵訊（偵卷第33至35頁）、本院審理時（審金訴卷第111、1
    27、131頁）均坦承不諱，核與證人即告訴人黃文灝於警詢
    （警卷第10、11頁）指訴之情節，參核相符；並有雲林縣莿
    桐鄉農會匯款回條1紙（警卷第12頁）、帳戶交易明細1份（
    （警卷第27頁）、監視器影像翻拍照片1份（警卷第28、29
    頁）、內政部警政署反詐騙諮詢專線紀錄表1紙（警卷第13
    頁）、受理詐騙帳戶通報警示簡便格式表1紙（警卷第14頁
    ）、臺灣屏東地方檢察署105年度偵字第5358號申請簡易判
    決處刑書1份（偵卷第21至25頁）在卷可佐。是就此事實，
    堪以認定。從而，被告上開任意性之自白，與卷內之積極證
    據均參核相符，洵堪採為論罪之基礎。是本件事證明確，被
    告犯行，堪以認定，應依法論科。
三、論罪科刑：
  ㈠按共同正犯之成立，祇須具有犯意之聯絡及行為之分擔，既
    不問犯罪動機起於何人，亦不必每一階段犯行，均須參與，
    若共同實施犯罪行為之人，在共同意思範圍內，各自分擔犯
    罪行為之一部，相互利用他人之行為，以達其犯罪之目的，
    其成立不以全體均參與實施犯罪構成要件之行為為要件；參
    與犯罪構成要件之行為者，固為共同正犯；以自己共同犯罪
    之意思，參與犯罪構成要件以外之行為，或以自己共同犯罪
    之意思，事前同謀，而由其中一部分人實行犯罪之行為者，
    亦均應認為共同正犯，使之對於全部行為所發生之結果，負
    其責任。另共同正犯之意思聯絡，原不以數人間直接發生者
    為限，若有間接之聯絡者，亦包括在內，如甲分別邀約乙、
    丙犯罪，雖乙、丙間彼此並無直接之聯絡，亦無礙於其為共
    同正犯之成立（最高法院34年上字第862號、73年台上字第
    1886號、77年台上字第2135號判例要旨、92年度台上字第28
    24號判決意旨參照）。參以目前詐欺集團之犯罪型態，自架
    設跨國遠端遙控電話語音託撥及網路約定轉帳之國際詐騙電
    話機房平台，至刊登廣告、收購人頭帳戶、撥打電話實施詐
    騙、指定被害人匯款帳戶、自人頭帳戶提領款項、取贓分贓
    等階段，乃係需由多人縝密分工方能完成之集團性犯罪。是
    本案被告將本件玉山帳戶供「張智傑」所屬詐欺集團使用，
    並擔任取款車手，顯係明知其係在替藏身幕後之詐欺集團成
    員，出面擔任取款之車手，是被告所分擔之工作，雖非詐欺
    取財行為之全程，與其他成員間，亦未必有直接之犯意聯絡
    ，然被告所參與其間之部分行為，仍為詐欺集團取得告訴人
    財物之全部犯罪計畫之部分行為，而共同達成不法所有之犯
    罪目的，未逾越合同意思之範圍。據此，被告就上揭詐欺集
    團詐騙告訴人財物之犯行，仍屬有犯意聯絡及行為分擔，自
    屬共同正犯，應同負全責。
  ㈡次按洗錢防制法業於105年12月28日修正公布，於106年6月2
    8日生效施行。依修正後即現行洗錢防制法第2條第2款、第3
    條第2款規定，掩飾或隱匿刑法第339條犯罪所得之本質、來
    源、去向、所在、所有權、處分權或其他權益者，即構成洗
    錢行為。是依修正後洗錢防制法，掩飾刑法第339條第1項詐
    欺取財犯罪所得去向之行為，亦可構成洗錢罪。是被告於前
    述時間、地點臨櫃提領及於自動櫃員機提領詐騙款項，並交
    付予詐欺集團不詳成員，實已該當於掩飾、隱匿特定犯罪所
    得去向之行為要件。
  ㈢核被告所為，係犯刑法第339條之4第1項第2款之三人以上共
    同犯詐欺取財罪、洗錢防制法第14條第1項之洗錢罪。被告
    與綽號「張智傑」及其他真實姓名年籍不詳之詐騙集團成員
    人間就上開犯行，有犯意聯絡及行為分擔，應論以共同正犯
    。被告係以一行為同時觸犯三人以上共同犯詐欺取財罪、洗
    錢罪，為想像競合犯，應依刑法第55條前段規定，從一重論
    以三人以上共同犯詐欺取財罪處斷。
  ㈣爰以行為人之責任為基礎，審酌被告正值青壯，不思循正常
    途徑賺取生活所需，竟圖謀非法所得，任意將其玉山銀行帳
    戶提供詐欺集團使用，並擔任取款之車手，嚴重影響金融秩
    序，破壞社會互信基礎，助長詐騙犯罪歪風，並增加查緝犯
    罪及告訴人尋求救濟之困難，所為實屬不該，惟念其犯後始
    終坦承犯行，態度尚可，又被告已與被害人調解成立，願賠
    償被害人26萬元之賠償，以分期每月付款5000元至清償完畢
    為止，有調解筆錄1份在卷可參（審金訴卷第101、102頁）
    ；兼衡被告自陳學歷為高中肄業，現在無業，靠輔助維生，
    已婚，有3名子女等智識、家庭、經濟狀況（審金訴卷第131
    頁），暨其犯罪之動機、目的、手段等一切情狀，量處如主
    文所示之刑。
四、緩刑附負擔之宣告：
    按被告前未曾受有期徒刑以上刑之宣告，有臺灣高等法院被
    告前案紀錄表在卷可稽（詳前科卷內）。復以被告於本院審
    理期間，已與告訴人調解成立，願賠償告訴人26萬元，並經
    告訴人同意分期付款（如附表所示），且告訴人於本院審理
    時當庭表示：請從輕量刑，給被告自新的機會等情，有調解
    筆錄、審判筆錄各1份在卷可參（審金訴卷第101、102、133
    頁）。信被告經此警偵審教訓，當知所警惕，而無再犯之虞
    。本院認上開應執行刑，以暫不執行為適當。爰依刑法第74
    條第1項第1款，諭知緩刑，期間如主文所示。另為督促被告
    誠信履行調解條件分期付款，提昇其法治觀念，爰依刑法第
    74條第2項第3款、第8款、第93條第1項第2款之規定，被告
    應履行如附表（本院110年度審附民字第402號調解筆錄第一
    項）之損害賠償，並參加法治教育一定場次，如主文所示，
    作為緩刑之負擔，且為執行該負擔，緩刑期間付保護管束，
    以勵自新。
五、沒收部分說明
  ㈠關於被告犯洗錢罪之洗錢標的：
    洗錢防制法於105年12月28日修正，於106年6月28日生效施
    行，其中第18條修正為「犯第14條之罪，其所移轉、變更、
    掩飾、隱匿、收受、取得、持有、使用之財物或財產上利益
    ，沒收之；犯第15條之罪，其所收受、持有、使用之財物或
    財產上利益，亦同（第1項）。以集團性或常習性方式犯第
    14條或第15條之罪，有事實足以證明行為人所得支配之前項
    規定以外之財物或財產上利益，係取自其他違法行為所得者
    ，沒收之（第2項）。對於外國政府、機構或國際組織依第
    21條所簽訂之條約或協定或基於互惠原則，請求我國協助執
    行扣押或沒收之案件，如所涉之犯罪行為符合第3條所列之
    罪，不以在我國偵查或審判中者為限（第3項）。」而關於
    犯罪行為人犯洗錢防制法第14條之罪，其所掩飾之財物本身
    僅為洗錢之標的，難認係供洗錢所用之物，故洗錢行為之標
    的除非屬於前置犯罪之不法所得，而得於前置犯罪中予以沒
    收者外，既非本案洗錢犯罪之工具及產物，亦非洗錢犯罪所
    得，尤非違禁物，尚無從依刑法沒收規定予以宣告沒收，自
    應依上開第18條第1項前段規定予以宣告沒收。且此規定係
    採義務沒收主義，祇要合於前述規定，法院即應為相關沒收
    之諭知，然該洗錢行為之標的是否限於行為人者始得宣告沒
    收，法無明文，實務上一向認為倘法條並未規定「不問屬於
    犯罪行為人與否均沒收」時，自仍以屬於被告所有者為限，
    始應予沒收，惟此部分亦有論者認為洗錢行為委由第三人為
    之者所在多有，甚多是利用他人帳戶予以隱匿或掩飾，如洗
    錢行為之標的須限於被告所有始得宣告沒收，不僅增加實務
    上查證之困難，亦難以達成洗錢防制之目的。綜上，洗錢行
    為標的之沒收應否限於被告所有者始得沒收，在適用上實仍
    有前揭爭議。本院認在法無明文之情形下，宜從有利於被告
    之認定。本件被告既已將所提領之款項74萬8000元交付予「
    張智傑」及其所屬詐欺集團，即對該款項已無事實上之管領
    權，自難認告訴人黃文灝匯入該玉山帳戶後之款項，即被告
    犯洗錢罪之標的為被告所有，自無庸前揭規定宣告沒收。
  ㈡本件被告因擔任車手、提領贓款而犯三人以上共同犯詐欺取
    財罪、洗錢罪，所獲取不法報酬1萬2000元，係不法所得，
    本應依刑法第38條之1第1項規定宣告沒收，惟被告已與告訴
    人黃文灝調解成立，同意賠償26萬元（分期給付賠償，審金
    訴卷第101、102頁），而調解成立金額，實質上已經剝奪被
    告上開不法所得，爰不再重複諭知沒收，以免過苛，附此敘
    明。
據上論斷，應依刑事訴訟法第273條之1第1項、第284條之1、第
299條第1項前段，洗錢防制法第14條第1項，刑法第11條前段、
第28條、第339條之4第1項第2款、第55條前段、第74條第1項第1
款、第2項第3款、第8款、第93條第1項第2款，判決如主文。
本案經檢察官胡詩英提起公訴，檢察官呂乾坤到庭執行職務。
中    華    民    國  110    年    11     月    10    日
                  刑事第五庭    法  官  李昆南
以上正本證明與原本無異。
如不服本判決應於收受判決後20日內向本院提出上訴書狀，並應
敘述具體理由。其未敘述上訴理由者，應於上訴期間屆滿後20日
內向本院補提理由書(均須按他造當事人之人數附繕本)「切勿逕
送上級法院」。
因疫情而遲誤不變期間，得向法院聲請回復原狀。
中    華    民    國  110    年    11     月    10    日
                                書記官  鄭仕暘
附表：
┌───────────────────────────┐
│應履行條件                                            │
├───────────────────────────┤
│被告願給付原告（即告訴人）新臺幣貳拾陸萬元。          │
│給付方式為：                                          │
│  自民國110 年11月30日起至全部清償完畢止，共分為52期，│
│  每月為一期，按月於每月30日前給付新臺幣伍仟元（如逢2 │
│  月，則為2月28日前），如有一期未付，尚未到期部分視為 │
│  全部到期。                                          │
├───────────────────────────┤
│備註：上揭內容與本院110年度審附民字第402號條調解筆錄內│
│容第一項相同。                                        │
└───────────────────────────┘
附錄本判決論罪科刑法條：
中華民國刑法第339條之4
犯第339條詐欺罪而有下列情形之一者，處1年以上7年以下有期
徒刑，得併科1百萬元以下罰金：
一、冒用政府機關或公務員名義犯之。
二、三人以上共同犯之。
三、以廣播電視、電子通訊、網際網路或其他媒體等傳播工具，
    對公眾散布而犯之。
前項之未遂犯罰之。
洗錢防制法第2條
本法所稱洗錢，指下列行為：
一、意圖掩飾或隱匿特定犯罪所得來源，或使他人逃避刑事追
    訴，而移轉或變更特定犯罪所得。
二、掩飾或隱匿特定犯罪所得之本質、來源、去向、所在、所
    有權、處分權或其他權益者。
三、收受、持有或使用他人之特定犯罪所得。
洗錢防制法第14條
有第二條各款所列洗錢行為者，處7年以下有期徒刑，併科新臺
幣5百萬元以下罰金。
前項之未遂犯罰之。
前二項情形，不得科以超過其特定犯罪所定最重本刑之刑。